【裁判字號】    98,勞訴,131
【裁判日期】    981229
【裁判案由】    給付退休金
【裁判全文】
臺灣臺中地方法院民事裁定             98年度勞訴字第131號
聲  請  人
即  被  告  富麗國際開發有限公司
法定代理人  甲○○
相  對  人
即  原  告  乙○○○
訴訟代理人  盧永和    律師
上列當事人間請求給付退休金事件，被告聲請移轉管轄，本院裁
定如下：
    主  文
聲請駁回。
聲請程序費用由聲請人負擔。
    理  由
一、本件聲請意旨略以：本件相對人以聲請人於臺中市新光三越
    百貨公司設有專櫃為由，而主張聲請人之營業所所在地位於
    臺中，屬本院所管轄，而向本院起訴，惟本件係相對人向聲
    請人請求給付退休金，係基於雙方勞動契約而涉訟，非屬民
    事訴訟法第6條所謂因關於其事務所或營業所之業務涉訟，
    自不得依該條之規定認定管轄權。且依相對人與聲請人簽立
    之銷售人員聘僱合約書及員工年資結清同意書，均分別於第
    10條及第6條均約定同意以臺灣臺北地方法院（下稱臺北地
    院）為第一審管轄法院，是雙方業已合意定臺北地院為第一
    審管轄法院。再者，聲請人之主事務所所在地位於臺北市○
    ○區○○路，亦為臺北地院所管轄，爰依民事訴訟法第28條
    第1項聲請將本案移轉管轄予臺北地院等語。
二、按當事人得以合意定第一審管轄法院，民事訴訟法第24條第
    1項前段固有明文，惟此管轄之合意，如當事人之一造為法
    人或商人，依其預定用於同類契約之條款而成立，按其情形
    顯失公平者，他造於為本案之言詞辯論前，得聲請移送於其
    管轄法院，同法第28條第2項前段亦有規定。揆其立法意旨
    ，係認法人或商人以其預定用於同類契約之合意管轄條款與
    他造訂立契約者，締約之他造就此類條款幾無磋商變更之餘
    地，為防止合意管轄條款之濫用，保障經濟上弱勢當事人權
    益，避免其因上述附合契約條款而需遠赴對造所預定之法院
    進行訴訟。可見該項規定主要係為避免與法人或商人締結定
    型化契約之他造當事人，因處於經濟上之弱勢地位，於訂定
    合意管轄條款時，依通常情形對該條款顯無充分磋商變更之
    機會，而一旦因該契約涉訟，他造即必須遠赴法人或商人以
    定型化契約所預定之法院應訴，造成其應訴之不便及勞費之
    支出，甚可能因此等程序上之不利益而被迫放棄應訴之機會
    ，如此不僅顯失公平，某程度並侵害經濟上弱勢者在憲法上
    所保障之訴訟權，於是特別明文排除合意管轄規定之適用。
    而依一般常情，勞工相較雇主，為屬經濟上之弱勢一造，本
    件原告起訴請求被告給付退休金，而被告則提出員工年資結
    算同意書，主張兩造間就有關之爭議同意以臺灣臺北地方法
    院為管轄法院，惟查，上開同意書，乃被告事先所製作，用
    以預定用於同類契約之條款所簽訂之契約，此亦可參照被告
    提出之他員工所簽訂之同意書五份為證，而被告利用其經濟
    上之強勢，卻單方面制訂上開條款，並統一作為該公司員工
    簽訂之契約模式，其約定均由其所在之總公司所在地之法院
    管轄，依其情形觀之，對於弱勢之原告而言，即有失公平之
    處，依上開規定意旨，原告已得聲請移送其管轄之法院。
三、復按因契約而涉訟者，如經當事人定有債務履行地，得由該
    履行地之法院管轄，民事訴訟法第12條定有明文。此乃民事
    訴訟法關於因契約涉訟特別審判籍之規定，是項約定不以書
    面或明示為必要，即言詞或默示為之，亦非法所不許。本件
    聲請人固以其主事務所係設於臺北市○○區○○路3段65號
    3樓，依以原就被之原則，本件即應移轉於有管轄權之臺北
    地院審理云云，經查，依聲請人與相對人簽立之銷售人員聘
    僱合約書第1條，固僅約定聲請人聘僱相對人在所派任之地
    點擔任銷售人員，然查，相對人於民國88年3月間受聲請人
    雇用至今，其服務地點均在臺中市新光三越百貨，而聲請人
    對相對人之薪資給付方式亦以存入相對人所有在合作金庫銀
    行臺中分行之帳戶為之，此有相對人之合作金庫銀行臺中分
    行存摺影本附卷可查。可認相對人之工作地點及轉帳領薪處
    均位在臺中市，足見兩造就相對人之勞務及報酬履行地至少
    有設於臺中市之默示意思表示合致，自應認臺中市為兩造間
    勞動契約債務履行地，是相對人以本院有特別審判籍而向本
    院提起本件訴訟，核與上開規定相符，聲請人以其公司登記
    之營業所係設於臺北市而請求將本件訴訟移轉管轄至臺北地
    院，與上開意旨不符，其聲請移轉管轄，自應予駁回。
三、依民事訴訟法第95條、第78條，裁定如主文。
中    華    民    國    98    年    12    月    29    日
                  民事第三庭    法  官  許石慶
以上正本係照原本作成。
本裁定不得聲明不服。
中    華    民    國    98    年    12    月    30    日
                                書記官  施玉卿

司法院資訊處製作；財團法人民間司法改革基金會備份。
